【裁判字號】    92,台上,2928
【裁判日期】    920529
【裁判案由】    強盜
【裁判全文】
最高法院刑事判決                              九十二年度台上字第二九二八號
    上  訴  人  甲○○
右上訴人因強盜案件，不服台灣高等法院中華民國九十一年三月八日第二審更審判決
︵九十年度重上更(四)字第一七○號，起訴案號：台灣桃園地方法院檢察署八十七年度
偵字第六九一一、六九一二、一○三三七號︶，提起上訴，本院判決如左：
    主  文
原判決撤銷，發回台灣高等法院。
    理  由
本件原判決認定上訴人甲○○與凌泰然、郭峻瑋、楊仁生︵另案審理中︶、艾志昌、
李克勤︵原審判刑確定︶等人有其事實欄所載之犯行，因而撤銷第一審科刑之判決，
改依牽連犯關係從一重論處上訴人共同強盜罪刑，固非無見。
惟查：︵一︶、科刑之判決書，須將認定之犯罪事實詳記於事實欄，然後於理由欄內
逐一說明其所憑之證據及認定之理由，使事實與理由兩相一致，方為合法，倘事實欄
已有敘及，而理由欄內未加說明，即屬理由不備，其判決當然為違背法令。本件原判
決事實認定上訴人於作案前數日應凌泰然之要求而邀集艾志昌、李克勤、楊仁生等人
至楊仁生住處，共同商議竊取空貨櫃、板架，及「搶劫」電腦記憶體，當場由凌泰然
告知如何分配工作，同謀「搶劫」，嗣於作案前一日在楊仁生住處由凌泰然提供其所
作案用之手套、外套及帽子等物交付每人持有備用︵原判決第二頁第八行至第十六行
︶。但原判決僅於理由欄二︵二︶、︵四︶援引艾志昌於檢察官偵查中所供係於作案
前數天在楊仁生住處商談，並由凌泰然在現場告訴如何分配工作等語，認定作案經過
，除上訴人外之其他共犯於抵達現場後，在凌泰然監控下伺機行事，由郭峻瑋手持水
果刀，其他人自後相擁而上，將何玉堂押入車內逼問密碼，開啟倉庫大門，由凌泰然
在樓下把風，其餘之人搬貨強取如原判決附表所示之電腦記憶體；復於理由欄三說明
作案時郭峻瑋等持水果刀行「搶」，上訴人並不知情，故不論以加重強盜罪︵原判決
第八頁第十行至第十六行，第十一頁倒數第十七行至第十一行，第十九頁最後一行至
第二十頁第一行︶。依上所述，艾志昌似僅供稱在楊仁生住處商談，並未供述謀議之
內容，且稱係由凌泰然在現場分配工作，原判決理由亦謂係由凌泰然在現場見機行事
，指揮其他人如何下手。如果無訛，則原判決認上訴人在楊仁生住處與凌泰然等人共
謀強盜，並未說明其所憑之證據及其認定之理由，遽謂上訴人係強盜部分之共謀共同
正犯，自有判決理由不備之違法。︵二︶、有罪之判決書，就被告主張對其有利之證
據不予採納者，依刑事訴訟法第三百十條第二款之規定，應說明其理由，否則亦屬判
決理由不備之違法。原判決無非以艾志昌於第一審所供本件係凌泰然與上訴人主導，
其聽命於上訴人，而謀議時上訴人在場；李克勤於警詢亦供述案發後，上訴人在其公
司商量發貨款，並交代不可講出去等語，為不利於上訴人認定之依據。然艾志昌於檢
察官偵查中係供述在楊仁生住處商談，上訴人不怎麼苟同，伊亦委由上訴人向凌泰然
說不想參與，但凌泰然說不行，因伊等已知情，凌泰然在現場告知如何分配工作︵第
一審卷第一○二頁、第一○三頁、第一○四頁，原判決第八頁第六行至第十五行︶。
另艾志昌於民國八十七年九月九日之聲請狀內亦記載凌泰然當時請大家幫忙搬貨，上
訴人當場有表示不參加，其他人無意見︵第一審卷第一五一頁反面︶；其於原審第三
次更審時供謂，案發前二天，上訴人說當天有事不參加，當天下午四時伊和李克勤要
搭計程車出發，到辦公室向上訴人打招呼，不是依上訴人指示出發等語︵原審更(三)卷
第五十八頁︶。而李克勤於警詢中係供陳上訴人知伊及凌泰然等共同作案，怕被警察
抓到，所以通知伊等快跑；於檢察官第一次偵查，經訊問：上訴人既無參加，為何被
帶走時要你們散了？李克勤供稱，上訴人知伊等這件事，伊不知上訴人有無涉案，但
事後據伊了解，上訴人應知道；復於警方借提詢問時仍供稱上訴人有無涉案伊不清楚
，伊係受艾志昌指示，到現場始知要作案，未聽艾志昌說係何人策劃等語︵偵字第六
九一二號卷第五十頁正反面、第六十五頁正反面、第八十六頁︶。上開有利於上訴人
之供述證據，原判決未說明何以不足以採納，同有理由不備之違法。又李克勤既稱在
楊仁生住處共謀時，其未在場，則實情如何？當時如何謀議？何以李克勤、艾志昌就
此為不同之供述？上訴人具狀主張凌泰然甫經警緝獲，是凌泰然、郭峻瑋、楊仁生等
人究竟如何供述？自皆有調查之必要。原審未予究明，亦有證據調查未盡之違誤。以
上，或為上訴意旨所指摘，或為本院得依職權調查之事項，應認原判決仍有撤銷發回
更審之原因。
據上論結，應依刑事訴訟法第三百九十七條、第四百零一條，判決如主文。
中      華      民      國    九十二    年      五      月    二十九    日
                              最高法院刑事第十二庭
                                  審判長法官  張  淳  淙
                                        法官  謝  俊  雄
                                        法官  蘇  振  堂
                                        法官  張  春  福
                                        法官  呂  丹  玉
      右正本證明與原本無異
                                              書  記  官
中      華      民      國    九十二    年      六      月      五      日


司法院資訊處製作；財團法人民間司法改革基金會備份。
